臺灣高等法院臺中分院刑事判決
111年度交上訴字第483號
上  訴  人  臺灣彰化地方檢察署檢察官 
被      告  謝尚霖


上列上訴人因被告公共危險案件，不服臺灣彰化地方法院110年
度交訴字第92號中華民國110年12月20日第一審判決（起訴案號
：臺灣彰化地方檢察署110年度偵字第4028號），提起上訴，本
院判決如下：
    主    文
原判決撤銷。
謝尚霖犯駕駛動力交通工具發生交通事故致人傷害而逃逸罪，累
犯，處有期徒刑陸月，如易科罰金，以新臺幣壹仟元折算壹日。
    犯罪事實
一、謝尚霖於民國110年2月5日18時39分許，駕駛車牌號碼000-0
    000號自用小客車，沿彰化縣永靖鄉中山路2段由南往北方向
    行駛，行經該路段294號前，本應注意閃光黃燈表示「警告
    」，車輛應減速接近，注意安全，小心通過，而依當時並無
    不能注意之情事，竟疏未注意，適有巫存欽騎乘車牌號碼00
    0-0000號普通重型機車同向行駛在旁擬左轉彎，兩車閃避不
    及，因而發生碰撞，巫存欽因此受有左側前胸壁挫傷、左側
    踝部擦傷等傷害（涉犯過失傷害犯行部分，業經檢察官為不
    起訴處分確定）。詎謝尚霖於車禍事故發生後，未慮及維護
    交通安全，加強救護，減緩巫存欽之傷勢，基於肇事逃逸之
    犯意，未即採取救護或其他必要措施，即於警察到場處理前
    ，逕行離開現場而逃逸，嗣經警方到場處理，調閱路口監視
    器畫面，始循線查悉上情。
二、案經彰化縣警察局員林分局報告臺灣彰化地方檢察署檢察官
    偵查起訴。
    理    由
一、證據能力之說明：
  ㈠按被告以外之人於審判外之陳述，雖不符刑事訴訟法第159條
    之1至第159條之4之規定，而經當事人於審判程序同意作為
    證據，法院審酌該言詞陳述或書面陳述作成時之情況，認為
    適當者，亦得為證據。當事人、代理人或辯護人於法院調查
    證據時，知有第159條第1項不得為證據之情形，而未於言詞
    辯論終結前聲明異議者，視為有前項之同意，刑事訴訟法第
    159條之5定有明文。核其立法意旨在於傳聞證據未經當事人
    之反對詰問予以核實，原則上先予排除。惟若當事人已放棄
    反對詰問權，於審判程序中表明同意該等傳聞證據可作為證
    據；或於言詞辯論終結前未聲明異議，基於尊重當事人對傳
    聞證據之處分權，及證據資料愈豐富，愈有助於真實發見之
    理念，且強化言詞辯論主義，使訴訟程序得以順暢進行，上
    開傳聞證據亦均具有證據能力。查：本判決下列所引之被告
    以外之人於審判外所為之陳述及卷內其他書證（供述證據部
    分），查無符合同法第159條之1至之4等前4條之情形，檢察
    官、被告謝尚霖對本判決以下所引用被告以外之人於審判外
    之陳述均同意有證據能力（見本院卷第50頁），且審酌上開
    傳聞證據作成時，並無違法不當或證明力明顯過低之瑕疵，
    認為以之作為本案之證據亦屬適當，是上揭傳聞證據自具有
    證據能力。
  ㈡其餘本案判決所引用之非供述證據，均係依法定程序合法取
    得，並與本案均具有關聯性，且業經本院依法踐行調查證據
    程序，檢察官、被告亦表示不爭執其證據能力，且查無依法
    應排除其證據能力之情形，是該等證據亦有證據能力。
二、得心證之理由：
    上開犯罪事實，業據被告警詢、偵訊、原審準備程序、審理
    及本院審理時均坦承不諱（見偵卷第12、110頁、原審卷第1
    00、107頁、本院卷第51頁），核與告訴人巫存欽於警詢中
    之指述相符（見偵卷第16至17頁），並有道路交通事故現場
    圖、道路交通事故調查報告表㈠、㈡-1、行車紀錄器擷圖及現
    場蒐證照片、交通部公路總局臺中區監理所110年5月19日彰
    鑑字第1100081993號函所附之彰化縣區0000000案鑑定意見
    書等附卷可考（見偵卷第97至101頁）。被告之自白與相關
    證據均相符合，堪以採信。本件事證明確，被告之犯行，洵
    堪認定。
三、論罪科刑之理由：
　㈠被告行為後之刑法第185條之4之規定，業於110年5月28日修
    正公布，並自同年月30日生效施行，修正後之規定已將「肇
    事」之不確定法律概念，修正為「發生交通事故」，以資明
    確外，並就違反注意義務之情節、法益侵害之程度，分別訂
    定不同之法定刑度，本案被告因過失發生交通事故，致被害
    人巫存欽受有普通傷害而逃逸，如依修正前刑法第185條之4
    規定，將處「1年以上7年以下有期徒刑」，而修正後之刑法
    第185條之4第1項前段，則處「6月以上5年以下有期徒刑」
    ，經比較後，以修正後之規定有利於被告，依刑法第2條第1
    項但書規定，自應適用被告行為後即修正後刑法第185條之4
    規定論處。
　㈡核被告所為，係犯修正後刑法第185條之4第1項前段之駕駛交
    通工具發生交通事故致人受傷而逃逸罪。
　㈢被告前因酒後駕車之公共危險案件，經判處有期徒刑5月確定
    ，而於108年3月27日易科罰金執行完畢等情，此有臺灣高等
    法院被告前案紀錄表在卷可佐（見本院卷第28頁），其於前
    案有期徒刑執行完畢後，5年以內故意再犯本件有期徒刑以
    上之罪，為累犯。本院審酌被告於本件車禍係肇事次因，且
    被害人傷勢並非甚重，亦未因被告肇事逃逸的行為，受有更
    大的傷害，被告犯後已與被害人達成和解，賠償告訴人之損
    失，有彰化縣員林市調解委員會調解書附卷可稽（見偵卷第
    115頁），如諭知6月有期徒刑，應足使被告警惕在心，已可
    收矯正之效且足以維持法秩序。而被告所犯修正後刑法第18
    5條之4第1項前段之罪，為最輕本刑6月以上有期徒刑之罪，
    如依累犯加重結果，應諭知最低本刑為7月以上有期徒刑，
    將使被告必須入監服刑，則被告所受之刑罰超過其所應負擔
    罪責之個案，其人身自由因此遭受過苛之侵害，依司法院釋
    字第775號解釋意旨，爰不予以加重其刑。
　㈣按犯罪之情狀顯可憫恕，認科以最低度刑仍嫌過重者，得酌
    量減輕其刑，刑法第59條定有明文。又刑法第59條之減輕其
    刑，係裁判上之減輕，必以犯罪之情狀可憫恕，認為宣告法
    定最低度之刑猶嫌過重者，始有其適用；如別有法定減輕之
    事由，應先依法定減輕事由減輕其刑後，猶嫌過重時，始得
    為之；若有二種以上法定減輕事由，仍應先依法定減輕事由
    遞減其刑後，猶嫌過重時，始得再依刑法第59條規定酌減其
    刑（最高法院88年度台上字第1862號判決意旨可資參照）。
    被告為逃避駕照遭吊銷仍駕車之行政責任，於肇事致被害人
    受傷後逃逸，業據被告供述在卷（見偵卷第112頁），被告
    行為後，刑法第185條之4業已修正，依照法益侵害之結果，
    區分法定刑度，本案被告所犯修正後刑法第185條之4第1項
    前段之罪，法定刑為6月以上、5年以下有期徒刑，法定最低
    刑度有期徒刑6月並非甚重，審酌被告本案犯罪情節，尚無
    宣告法定最低度刑期猶嫌過重，而在客觀情狀可憫恕之處，
    爰不依刑法第59條之規定酌減其刑。
　㈤原判決撤銷之理由：
　　原審認被告犯行明確，而予論罪科刑，固非無見，惟：⒈被
    告如依累犯加重結果，應諭知最低本刑為7月以上有期徒刑
    ，將失之過苛，爰依司法院釋字第775號解釋意旨，不予以
    加重其刑，原審認應依刑法第47條第1項規定加重其刑，難
    認妥當。⒉本院依照前揭理由欄㈣所述，認就被告所犯肇事逃
    逸之犯行，應無刑法第59條酌減其刑適用之餘地，原審引用
    刑法第59條酌量減輕被告本案犯行之刑度，亦有違誤。檢察
    官上訴指摘原審引用刑法第59條規定酌減其刑，僅量處有期
    徒刑4月不當，為有理由，且原審判決有前述可議之處，自
    應由本院撤銷改判。
　㈥爰審酌被告前有多次不能安全駕駛動力交通工具而駕駛之前
    案紀錄，有臺灣高等法院被告前案紀錄表1份在卷可稽（見
    本院卷第27至29頁）。被告為逃避駕照遭吊銷仍駕車之行政
    責任，竟於肇事後逃逸，造成被害人受有更大危害之風險，
    實有不該，但考量本案被害人所受傷勢尚非嚴重之犯罪情節
    ，被告犯後坦承犯行，且已與被害人達成和解，可見被告於
    犯罪後積極彌補損害，犯後態度良好，就本件事故發生被害
    人為肇事主因，及被告之教育程度、從業及家庭經濟生活狀
    況（見本院卷第52頁）等一切情狀，量處如主文所示之刑，
    且諭知易科罰金之折算標準。
四、適用之法律：
 　 依刑事訴訟法第369條第1項前段、第364條、第299條第1項 
    段，判決如主文。　　
本案經檢察官林芬芳提起公訴，檢察官吳皓偉提起上訴，檢察官
李芳瑜到庭執行職務。　　
中　　華　　民　　國　　111 　年　　5 　　月　　19　　日
            刑事第三庭    審判長法　官  楊  真  明
　　　　　　　　　　　　        法　官  李  明  鴻
　　　　　　　　　　　　　      法　官  楊  欣  怡
以上正本證明與原本無異。
如不服本判決應於收受送達後20日內向本院提出上訴書狀，其未
敘述上訴理由者，並得於提起上訴後20日內向本院補提理由書（
均須按他造當事人之人數附繕本）「切勿逕送上級法院」。因疫
情而遲誤不變期間，得向法院聲請回復原狀。

                                書記官  孫  銘  宏
　　　　　　　　　　　　　　　　
中　　華　　民　　國　　111 　年　　5 　　月　　19　　日
附錄論罪科刑法條全文：
（修正後）中華民國刑法第185條之4第1項
駕駛動力交通工具發生交通事故，致人傷害而逃逸者，處6月以
上5年以下有期徒刑；致人於死或重傷而逃逸者，處1年以上7年
以下有期徒刑。